臺灣高雄地方法院民事判決　九十年度訴字第一三九五號
　　原　　　告　一盛營造有限公司
　　法定代理人　甲○○
　　訴訟代理人　乙○○
　　被　　　告　大樹鄉公所
　　法定代理人　丙○○
　　訴訟代理人　丁○○
右當事人間給付工程款事件，本院判決如左：
    主    文
被告應給付原告新台幣玖拾貳萬陸仟元及自民國九十年六月十四日起至清償日止，按
週年利率百分之五計算之利息。
訴訟費用由被告負擔。
本判決於原告以新台幣拾壹萬元供擔保後，得假執行。
    事    實
甲、原告方面：
一、聲明：除假執行之擔保金額外，餘如主文所示。
二、陳述：
（一）兩造於民國（下同）八十八年十二月二十四日簽訂工程合約，由原告向被告承
      攬位於高雄縣大樹鄉之「興山-和山野溪護岸工程」，工程總價為新台幣（下
      同）九十二萬六千元。原告即依約建造護岸工程，期間並無任何違約情事，且
      施工品質要求嚴謹。待八十九年四月七日工程完峻後，經被告於八十九年五月
      二十五日指派人員驗收完畢，且出具竣工驗收報告表、工程結算驗收證明書各
      一紙予原告收執。並經被告同意由原告委託萬鼎工程服務股份有限公司作鑽心
      強度試驗報告，結果亦符合擋土牆混凝土強度達到每平方公分為二百一十分斤
      之標準。依合約書第四條下方規定：「付款辦法二選一：（二）本所自行興建
      之工程，於驗收合格後，一次付清。」原告即依約向被告請求給付工程款，詎
      被告竟以上級機關行政院農業發展委員會水土保持局（下簡稱農委會水保局）
      自行驗收結果，以擋土牆混凝土強度不合格為由，拒絕給付全部工程款，經原
      告多次去函催討，被告仍未付款。為此，依承攬契約提起本訴。
（二）對被告抗辯之陳述：兩造合約並無規定應由農委會水保局介入認定，故本工程
      既經被告驗收合格，被告即應給付全部工程款。
三、證據：提出工程契約書、竣工驗收報告表、工程結算驗收證明書、存證信函各一
    紙、萬鼎工程服務股份有限公司試驗報告書二紙為證。
乙、被告方面：
一、聲明：請求駁回原告之訴及假執行之聲請，及訴訟費用由原告負擔。
二、陳述：依合約書第四條下方規定：「付款辦法二選一：（一）上級補助興建工程
    ，待補助款全部入庫且於驗收合格後，一次付清。」本件係屬被告上級機關農委
    會水保局補助興建之工程，因農委會水保局自行驗收不合格，致補助款撥下後遭
    受農委會水保局列管，須經農委會水保局解除列管後才能給付，並非被告不願給
    付。
三、證據：提出農委會水保局函二紙、混凝土抗壓試驗報告單、戶籍謄本各一紙為證
    。
丙、本院依職權函請財團法人中華工商研究所鑑定高雄縣大樹鄉之「興山-和山野溪
    護岸工程」之擋土牆混凝土強度是否符合達到每平方公分為二百一十分斤之標準
    。
    理    由
一、按當事人法定代理人其代理權消滅者，訴訟程序在有法定代理人，承受其訴訟以
    前當然停止；第一百六十八條至第一百七十二條及前條所定之承受訴訟人，於得
    為承受時，應即為承受之聲明，民事訴訟法第一百七十條、第一百七十五第一項
    定有明文。本件起訴時被告之法定代理人為黃寶源，嗣後變更為丙○○，經被告
    新法定代理人丙○○於九十一年四月十七日具狀聲明承受訴訟，依前開說明，核
    無不合，應予准許，合先敘明。
二、本件原告主張兩造於八十八年十二月二十四日簽訂工程合約，由原告向被告承攬
    位於高雄縣大樹鄉之「興山-和山野溪護岸工程」，工程總價為九十二萬六千元
    。原告即依約建造護岸工程，期間並無任何違約情事，且施工品質要求嚴謹。待
    八十九年四月七日工程完峻後，經被告於八十九年五月二十五日指派人員驗收完
    畢。依合約書第四條下方規定：「付款辦法二選一：（二）本所自行興建之工程
    ，於驗收合格後，一次付清。」原告即依約向被告請求給付工程款，詎被告竟以
    上級機關農委會水保局自行驗收結果，以擋土牆混凝土強度不合格為由，拒絕給
    付全部工程款，經原告多次去函催討，被告仍未付款。為此，依承攬契約提起本
    訴。被告則以依合約書第四條下方規定：「付款辦法二選一：（一）上級補助興
    建工程，待補助款全部入庫且於驗收合格後，一次付清。」本件係屬被告上級機
    關農委會水保局補助興建之工程，因農委會水保局自行驗收不合格，致補助款撥
    下後遭受農委會水保局列管，須經農委會水保局解除列管後才能給付，並非被告
    不願給付等語資為抗辯。
三、本件原告主張兩造於八十八年十二月二十四日簽訂工程合約，由原告向被告承攬
    位於高雄縣大樹鄉之「興山-和山野溪護岸工程」，工程總價為九十二萬六千元
    。原告即依約建造護岸工程，待八十九年四月七日工程完峻後，經被告於八十九
    年五月二十五日指派人員驗收之事實，業據原告提出工程契約書、竣工驗收報告
    表、工程結算驗收證明書、存證信函各一紙、萬鼎工程服務股份有限公司試驗報
    告書二紙為證，自堪信為真實。
四、本件爭點在於系爭之「興山-和山野溪護岸工程」之擋土牆混凝土強度是否符合
    達到每平方公分為二百一十分斤之標準？及原告得否依合約書請求工程款？
 （一）經查，本院依職權函請兩造所不爭執之鑑定單位財團法人中華工商研究所鑑
       定高雄縣大樹鄉之「興山-和山野溪護岸工程」之擋土牆混凝土強度是否符合
       達到每平方公分為二百一十分斤之標準，經前開研究所回函略以：「第三章
       、鑑定結果：壹、3、而經混凝土抗壓強度鑽心取樣檢測結果，『興山-和山
       野溪護岸工程』工程中，其取樣之試體強度，分別為A-A1型301、A-A2型243
       、A-A3型237、B-B型348、C-C型319、D-D型304，以上之試樣混凝土強度皆大
       於工程合約中設計強度210ｋｇ/ｃ㎡。」，有該研究所工業技術檢測報告書
       一本在卷可稽，足見原告承作之工程符合兩造合約之約定。
 （二）再查，本件係屬被告上級機關農委會水保局補助興建之工程，為原告所不爭
       執（見本院九十年六月二十七日言詞辯論筆錄）；是被告工程款之給付期限
       應依兩造合約書第四條下方規定：「付款辦法二選一：（一）上級補助興建
       工程，待補助款全部入庫且於驗收合格後，一次付清。」再按「解釋意思表
       示，應探求當事人之真意，不得拘泥於所用之辭句。」民法第九十八條定有
       明文。上開合約書之真意應係農委會水保局預慮地方政府對於上級補助之工
       程草率驗收，致影響人民權益而作之行政控管，其目的在於確保工程之完工
       品質。惟如原告施作工程確符合約定且經被告驗收合格時，契約當事人即被
       告即應給付工程款，是該合約書之約定應解釋為「被告驗收合格後，一次付
       清。」至「上級補助興建工程，待補助款全部入庫」等字樣係農委會水保局
       之行政控管，並非給付之條件。基此，本件工程既經被告驗收完畢且符合合
       約約定，被告自應履行給付工程款之義務。
五、次按「承攬契約者，謂當事人約定，一方為他方完成一定之工作，他方俟工作完
    成，給付報酬之契約」，民法第四百九十條第一項定有明文。再按遲延之債務，
    以支付金錢為標的者，債權人得請求依法定利率計算之遲延利息，民法第二百三
    十三條第一項本文亦定有明文。本件兩造之契約核屬承攬契約且已驗收，從而，
    原告依據承攬契約之法律關係請求被告給付九十二萬六千元工程款及自起訴書繕
    本送達之翌日即九十年六月十四日起至清償日止，按週年利率百分之五計算之法
    定遲延利息，即屬正當，應予准許。
六、原告陳明願供擔保，請求宣告假執行，核無不合，茲酌定擔保金額，予以准許。
七、據上論結，本件原告之訴為有理由，依民事訴訟法第七十八條、第三百九十條第
    二項，判決如主文。
中　　　華　　　民　　　國　　九十一　　年　　　四　　　月　　 三十　　 日
                              臺灣高雄地方法院民事庭
~B法　　　官　官信成
右為正本係照原本作成。
如不服本判決，應於送達後廿日內，向本院提出上訴狀並表明上訴理由，如於本判決
宣示後送達前提起上訴者，應於判決送達後十日內補提上訴理由書（須附繕本）。
中　　　華　　　民　　　國　　九十一　　年　　　四　　　月　　 三十　　 日
~B法院書記官　謝群育
